臺灣高等法院臺中分院刑事判決　　　　　　　　　　九十年度上易字第一三六二號
　　上　訴　人
　　即　被　告　甲○○
　　選任辯護人　張慶宗
　　　　　　　　黃怡瑜
右上訴人因竊盜案件，不服臺灣彰化地方法院九十年度易字第三九五號中華民國九十
年四月四日第一審判決（起訴案號：臺灣彰化地方法院檢察署九十年度偵字第六○五
號），提起上訴，本院判決如左：
      主  文
原判決撤銷。
甲○○共同於夜間侵入住宅竊盜，累犯，處有期徒刑肆月，如易科罰金，以參佰元折
算壹日。
      事  實
一、甲○○（即周燈連）曾因犯懲治盜匪條例案件，經最高法院判處有期徒刑八年，
    褫奪公權五年確定；因贓物案件，經台灣彰化地方法院判處有期徒刑一年確定，
    後經台灣彰化地方法院定應執行為有期徒刑八年六月，又經減刑及定執行刑為有
    期徒刑五年六月，褫奪公權三年四月確定，於民國八十七年九月十一日執行完畢
    。其患有精神分裂病，為精神耗弱之人，與綽號「阿呆」之已成年男子，共同基
    於意圖為自己不法所有之犯意聯絡，於九十年一月七日凌晨二時二十分許，由甲
    ○○駕車載同「阿呆」至彰化縣伸港鄉○○路四十一號乙○○住處，以由甲○○
    駕車在外負責把風、載運；「阿呆」推開前揭住處未上鎖之大門，侵入其內竊盜
    之式，共竊取乙○○所有之電視機一台（陵威福二十九吋）、擴大機一台、錄放
    影機一台、碟影機一台及不詳之小物品等物。得手後，甲○○分得其中電視機一
    台，餘則由「阿呆」分得。嗣於同年月十日十六時十分許，經警循線在彰化縣伸
    港鄉○○村○○路十七巷十九號空屋內起出周燈連分得之贓物電視機一台，始悉
    上情。
二、案經彰化縣警察局和美分局報告臺灣彰化地方法院檢察署檢察官偵查起訴。
      理  由
一、訊據上訴人即被告甲○○（以下稱被告）矢口否認有竊盜犯行，辯稱：「阿呆」
    去拿的時候伊不知道，失竊地點是在伊家對面，伊的車都放在伊家門口，阿呆可
    能是因為拿不走所以才會放在伊的車上，阿呆從哪裡拿來的，伊也不知道。已經
    搬來放在伊的車上了，阿呆才告訴伊，叫伊載到彰化縣伸港鄉○○路十七巷十九
    號伊管理的空屋。伊沒有去偷東西，伊精神狀況不好，到底怎樣伊自己也不清楚
    云云。惟查右揭犯罪事實業據被告於警訊及檢察官初次偵訊時，坦承不諱，核與
    被害人乙○○指述之情節相符，並有現場檢查紀錄表、贓物認領保管單及贓物照
    片附卷可證。被告所辯無非係事後卸責之詞，不足採信。本件事證明確，被告犯
    行，堪以認定。
二、核被告所為，係犯刑法第三百二十一條第一項第一款之於夜間侵入住宅竊盜罪。
    。其與綽號「阿呆」之已成年男子間，就前開犯行，有犯意聯絡及行為分擔，均
    為共同正犯。又被告曾因犯懲治盜匪條例案件，經最高法院判處有期徒刑八年，
    褫奪公權五年確定；因贓物案件，經台灣彰化地方法院判處有期徒刑一年確定，
    後經台灣彰化地方法院定應執行為有期徒刑八年六月，又經減刑及定執行刑為有
    期徒刑五年六月，褫奪公權三年四月確定，於八十七年九月十一日執行完畢，有
    台灣彰化地方法院檢察署刑案資料查註紀錄表在卷可稽，其於五年內再犯有期徒
    刑以上之本罪，為累犯，應依法加重其刑。次查被告因犯精神性疾病，自八十四
    年起，即有睡眠失調、極度神經質的沮喪、焦慮狀態等症狀，而前往彰化基督教
    醫院門診治療，有本院調取之該院病歷紀錄影本附卷可稽，被告並領有全民健康
    保險之情感性精神病之重大傷病自行部分負擔證明卡，復經本院委請行政院衛生
    署草屯療養院實施精神鑑定，該院在心理測驗評估結果，顯示被告智能狀態屬邊
    緣智商，與其過去學業及能力表現相比，可能有輕微下降趨勢，性格測驗上顯示
    控制能力較差。評估與結論，該院判定被告之精神科診斷為精神分裂病，有關竊
    盜部分被告堅持未涉案，也無法由其他資料推測竊盜案之詳情，因此更無法進一
    步判斷竊盜案與精神狀態之關係；不過被告因發病多年，工作能力退步，認知功
    能有障礙，因此建議被告需接受長期規律的治療，有該院九十一年四月二十九日
    九一草寮精字一九六五號函送之精神鑑定報告書一份附卷足憑。綜核上情，被告
    既患有精神分裂病，且其精神長期處於不良之狀態，自難期其與常人無異，本院
    認為應已達到精神耗弱之程度，應依刑法第十九條第二項減輕其刑，並先加後減
    之。經查刑法第四十一條，業已於民國九十年一月十日修正公布，於同年月十二
    日生效，被告犯罪後，法律有變更，依刑法第二條第一項前段規定，應適用裁判
    時之法律。本件原審以被告罪證明確，予以論罪科刑，固非無見。惟查被告於於
    原審並未主張其精神狀態有問題，於上訴審始行提出，以致原審未及審酌，是被
    告上訴否認犯罪，雖無理由，惟原判決既有可議之處，仍屬無可維持，應由本院
    撤銷改判。爰審酌被告犯罪之動機、目的、手段、所生之危害不大及犯罪後之態
    度等一切情狀，量處如主文第二項所示之刑，並諭知易科罰金之折算標準。
據上論結，應依刑事訴訟法第三百六十九條第一項前段、第三百六十四條、第二百九
十九條第一項前段，刑法第二條第一項前段、第二十八條、第三百二十一條第一項第
一款、第十九條第二項、第四十一條第一項前段，罰金罰鍰提高標準條例第二條，判
決如主文。
本案經檢察官丙○○到庭執行職務。
中      華      民      國      九十一   年       六      月     六     日
                                    臺灣高等法院臺中分院刑事第五庭
                                          審判長法  官  袁  從  楨
                                                法  官  姚  勳  昌
                                                法  官  郭  同  奇
右正本證明與原本無異。
不得上訴。
                                                書記官康  孝  慈
中      華      民      國      九十一   年       六      月      七    日
                                                                        Ｉ
